【裁判字號】    95,簡上,81
【裁判日期】    950626
【裁判案由】    家庭暴力罪之傷害
【裁判全文】
臺灣臺北地方法院刑事判決              95年度簡上字第81號
上  訴  人  臺灣臺北地方法院檢察署檢察官
被      告  甲○○
上列被告因家庭暴力罪之傷害案件，經公訴人不服臺灣臺北地方
法院九十五年度簡字第七一○號，中華民國九十五年三月十日第
一審簡易判決（聲請簡易處刑案號：九十五年度偵字第四三六一
號），提起上訴，本院判決如下：
    主  文
上訴駁回。
    事  實
一、甲○○係黃淑苹之夫、乙○○之女婿，三人間均具家庭暴力
    防治法第三條第一、三款所定之家庭成員關係。甲○○於民
    國九十四年九月九日下午八時許，至臺北市○○區○○路六
    二號二樓之一黃淑苹工作場所，與黃淑苹因小孩用餐問題發
    生口角，乙○○見狀趨前，二人遂發生衝突，甲○○竟基於
    傷害人身體之普通犯意，持其所戴安全帽扔擲乙○○之頭部
    ，致乙○○受有臉部挫傷之傷害。
二、案經被害人乙○○訴請臺灣臺北地方法院檢察署檢察官偵查
    後，聲請簡易判決處刑。
    理  由
一、訊據被告甲○○對於前揭時地因小孩用餐問題與配偶黃淑苹
    發生爭執，而告訴人乙○○趨前發生拉扯，而持伊所有之安
    全帽扔擲告訴人等事實，於本院調查、審理時均坦承不諱，
    惟仍矢口否認有何傷害之犯行，辯稱：當日小孩至車旁稱母
    親告知去找父親吃飯，伊上樓找黃淑苹時，又見黃淑苹自行
    吃麵，頓生怒意而質問「小孩尚未吃飯、母親吃什麼麵」，
    並揮手將麵撥翻，乙○○見狀先行出手揮、推，致伊安全帽
    掉落，伊方出手，故當日係告訴人先出手，致伊手部、頸部
    、臉部均有受傷，應係告訴人應被判刑云云。經查：
  (一)被告與告訴人為女婿、丈人家庭成員關係，而於前揭時地，
    因證人黃淑苹手端之麵經被告揮翻、並爭執小孩用餐事宜而
    生糾紛，被告手持安全帽扔擲告訴人頭部乙節，除據被告坦
    承不諱外，業經證人即告訴人乙○○於本院結證指述歷歷，
    並經證人黃淑苹於偵查中具結證述明確（依據刑事訴訟法第
    一百五十九條之一第二項之規定，具有證據能力），並有證
    人黃淑苹身分證影本在卷可稽；復告訴人於事發後一小時內
    即九十四年九月九日下午八時四十七分許至馬偕紀念醫院急
    診，經醫診斷受有臉部挫傷之傷害等情，亦有馬偕紀念醫院
    診斷證明書（見他字卷第四頁）附卷可參；是被告於前揭時
    地持安全帽扔擊告訴人頭部，致告訴人頭部受有挫傷等事實
    ，堪以認定。
  (二)被告雖辯稱：係告訴人先出手、伊同有受傷云云。惟況衡之
    一般社會經驗法則互毆係屬多數動作構成單純一罪而互為攻
    擊之傷害行為，縱令一方先行出手，而還擊（或還手）一方
    在客觀上苟非單純僅對於現在不法之侵害為必要排除之反擊
    行為，因其本即有傷害之犯意存在，則對於其互為攻擊之還
    手反擊行為，自無主張防衛權之餘地。而被告自承：「‧‧
    ‧八點多我帶小孩回去，當時小孩被趕下去一樓，且小孩是
    一個人，小孩就到我機車旁邊說媽媽趕我下來叫我去找爸爸
    吃飯，我就很生氣，我就上去理論，我親眼看到黃淑苹在吃
    麵，我很生氣跟黃淑苹說小孩沒有吃你吃什麼，我就把麵撥
    掉，乙○○就過來說我再跟我女兒大聲看看，我就說我是欺
    負她還是打她，結果乙○○手就揮過來了並推我，我那時戴
    著安全帽，結果安全帽掉在地上，我就拿起來敲過去，我打
    他，他也有反擊，他女兒也有加入，打到樓梯那邊‧‧‧」
    （見本院九十五年六月十二日筆錄第五頁），核與證人即告
    訴人乙○○證述：「‧‧被告就很生氣，我也不知道為何被
    告很生氣，被告就把那碗麵給翻倒，還有要動手打我女兒（
    指被告之妻黃淑苹）的樣子，我看了就很生氣，我就起來推
    被告不讓他打我女兒，當時他安全帽還戴著，他就拿起安全
    帽打我的左前額、眼睛眉毛附近，我眼睛都腫起來了」（見
    同日筆錄第四頁）大致相同，是可知被告對告訴人為攻擊時
    ，告訴人之攻擊行為揮、推行為業已暫時終止，被告離去即
    可，無需為任何反擊，即可脫離，惟該時被告竟另行「反擊
    」即「持安全帽丟擲」之行為，是被告於傷害、丟擲安全帽
    行為時，在客觀上已無任何「攻擊行為」、現實不法侵害狀
    態存在，自無排除現在不法侵害之必要反擊行為可言。況被
    告於本院審理時，更自承「伊係持安全帽反擊」（見本院九
    十五年六月十二日筆錄第二頁），是被告丟擲安全帽行為時
    ，顯已基於積極之「打人」傷害犯意存在，對互為攻擊之還
    手反擊行為，揆諸前揭說明，自無主張正當防衛之餘地。至
    被告是否因此受傷，更與被告之犯行認定無涉，故被告所辯
    ：告訴人先行出手、伊亦有受傷，故非犯罪云云，委無足採
    。
  (三)至被告另聲請其父李獻章為證人，以證明「黃淑苹不負責任
    、無家庭倫理」等情，惟證人李獻章並未於事發當場乙節，
    業為被告所自承，且被告所聲請證人李獻章以待證之事項亦
    與本案構成要件、事實無涉，故無傳喚之必要，併此敘明。
  (四)復因本件同一傷害案件，亦經本院於九十四年十二月三十日
    以九十四年度家護字第四七○號民事通常保護令裁定：「被
    告應遠離證人在臺北市○○路六二號二樓之一之工作場所一
    百公尺」確定，有該裁定附卷足參（見他字卷第六頁）。綜
    上所述，本件事證明確，被告犯行洵堪認定，應予依法論科
    。
二、核被告甲○○所為係犯刑法第二百七十七條第一項之傷害罪
    。另該安全帽為何人所有不明，業非屬違禁物，是不予宣告
    沒收，併此敘明。
三、原審以被告傷害事證明確，適用刑事訴訟法第四百四十九條
    第一項前段、第三項、第四百五十四條第二項，刑法第二百
    七十七條第一項、第四十一條第一項前段，罰金罰鍰提高標
    準條例第一條前段、第二條之規定，逕以簡易判決處有期徒
    刑三月，如易科罰金，以三百元折算一日，審酌被告迄審理
    終結時仍未能幡然悔悟，仍執詞：「告訴人應被判刑、告訴
    人算何等丈人」，犯後態度不佳，然告訴人所受臉部挫傷之
    傷害非重，且本件事發亦係為小孩用餐細故等犯罪之動機、
    目的、犯罪時所受之刺激、犯罪之手段、犯人之生活狀況、
    品行、智識程度、犯人與被害人平日之關係、犯罪所生之危
    險或損害、犯罪後之態度等一切情狀，其認事用法於法並無
    不合，量刑亦屬妥適。上訴意旨以：被告前科累累，原判決
    量刑過輕為由，指摘原判決不當，為無理由，應予駁回。
據上論斷，應依刑事訴訟法第四百五十五條之一第一項、第三項
、第三百六十八條，判決如主文。
本案經檢察官張志全到庭執行職務
中    華    民    國    95    年    6     月    26    日
                  刑事第四庭審判長法  官  劉慧芬
                                  法  官  黎惠萍
                                  法  官  郭惠玲
不得上訴。
上正本證明與原本無異。
                                  書記官  鄭雅文
中    華    民    國    95    年    6     月    27    日
附錄本案論罪科刑法條
刑法第二百七十七條  普通傷害罪
傷害人之身體或健康者，處三年以下有期徒刑、拘役或一千元以
下罰金。
犯前項之罪因而致人於死者，處無期徒刑或七年以上有期徒刑；
致重傷者，處三年以上十年以下有期徒刑。


司法院資訊處製作；財團法人民間司法改革基金會備份。
